【裁判字號】    95,台上,3118
【裁判日期】    950608
【裁判案由】    違反毒品危害防制條例
【裁判全文】
最高法院刑事判決            九十五年度台上字第三一一八號
    上   訴   人  台灣高等法院高雄分院檢察署檢察官
    上訴人即被告  甲○○
上列上訴人等因被告違反毒品危害防制條例案件，不服台灣高等
法院高雄分院中華民國九十五年三月二十三日第二審更審判決（
九十四年度上更(二)字第二０九號，起訴案號：台灣高雄地方法院
檢察署八十七年度偵字第一六三五九、一七○九七號），提起上
訴，本院判決如下：
    主  文
原判決撤銷，發回台灣高等法院高雄分院。
    理  由
本件原判決撤銷第一審之科刑判決，改判論處上訴人即被告甲○
○以連續販賣第一級毒品罪刑，固非無見。
惟查：(一)毒品危害防制條例第四條第一項之販賣第一級毒品罪，
其法定本刑為死刑、無期徒刑。原判決於據上論斷欄內雖引用刑
法第五十九條，但於理由內僅敘述「爰審酌被告販賣毒品牟利，
嚴重危害他人及社會，姑念其因一時貪慾致罹刑章，販賣所得利
益非鉅，再斟酌其尚非大中盤商，販賣之次數、數量有限，爰量
處如主文第二項所示之刑（有期徒刑九年）」（見原判決第十二
頁倒數第七至三行），並未說明被告犯罪之情狀，如何在客觀上
足以引起一般同情，認為即予宣告法定最低度刑期猶嫌過重而符
合刑法第五十九條規定得酌量減輕其刑之理由，逕逾越上開法定
刑範圍，論處被告以連續販賣第一級毒品，處有期徒刑九年，併
科罰金新台幣貳拾萬元，自有判決理由不備及適用法則不當之違
誤。(二)原判決於事實欄內認定「被告……詎竟意圖營利，並基於
販賣第一級毒品海洛因及第二級毒品安非他命之概括犯意，……
」（見原判決第二頁第一、二行），似認被告係連續販賣第一級
毒品及第二級毒品係基於概括之犯意，為連續犯。但於理由內僅
論述被告販賣如附表一、二所示多次海洛因為連續販賣第一級毒
品罪，對於被告販賣上開三次安非他命，則未說明係屬連續犯之
理由，亦有判決理由不備之違誤。(三)證人郭政勳於第一審法院證
稱：「（問：民國八十七年七月十五日被查獲時，有無聯絡甲○
○？）有，因要買海洛因」（見第一審卷第九四頁）。如果無訛
，則證人郭政勳於八十七年七月十五日下午一時三十分許，被警
查獲施用毒品後，經警方要求，打呼叫器聯絡被告時，僅佯稱欲
向其購買第一級毒品海洛因，並未佯稱欲購買第二級毒品安非他
命。乃原判決未詳細審酌，遽認被告此部分行為，除犯毒品危害
防制條例第四條第六項、第一項之販賣第一級毒品未遂罪外，另
犯同法第四條第六項、第二項之販賣第二級毒品未遂罪（見原判
決第十一頁第八至十二行），亦有適用法則不當之違誤。實情如
何？應再傳喚證人郭政勳，查明當時究竟係如何佯向被告購買毒
品？其向被告購買毒品內容如何？雙方買賣毒品之意思表示包括
標的物及價格如何趨於一致而達著手階段，以昭折服。以上或為
上訴人等上訴意旨所指摘，或為本院得依職權調查之事項，應認
原判決仍有撤銷發回更審之原因。又被告行為後，毒品危害防制
條例已於九十二年七月六日修正公布全文，並自公布後六個月施
行，案經發回，應注意為新舊法比較適用，併此敘明。
據上論結，應依刑事訴訟法第三百九十七條、第四百零一條，判
決如主文。
中    華    民    國  九十五  年    六    月    八    日
                      最高法院刑事第七庭
                          審判長法官  呂  潮  澤
                                法官  吳  昆  仁
                                法官  孫  增  同
                                法官  趙  文  淵
                                法官  吳      燦
      本件正本證明與原本無異
                                      書  記  官
中    華    民    國  九十五  年    六    月   十二   日
                                                      Ｖ


司法院資訊處製作；財團法人民間司法改革基金會備份。
